臺灣高雄地方法院刑事判決　　　　　　 96年度訴更一字第8號
公　訴　人　臺灣高雄地方法院檢察署檢察官
被　　　告　甲○○
　　　　　　　　　　（現於臺灣台南監獄執行中）
上列被告因違反毒品危害防制條例案件，經檢察官提起公訴（95
年度毒偵字第7069號），本院前以95年度訴字第4038號刑事判決
免訴，檢察官不服提起上訴，由臺灣高等法院高雄分院決撤銷發
回（96年度上訴字第198 號），本院判決如下：
    主    文
本件免訴。
    理    由
一、公訴意旨略以：被告甲○○前因施用毒品案件，經觀察、勒
    戒後，認有繼續施用毒品之傾向，經送強制戒治，於民國92
    年4 月15日執行完畢釋放，由臺灣臺中地方法院檢察署檢察
    官以92年度戒毒偵字第195 號為不起訴處分確定；詎甲○○
    猶不知戒除毒癮，明知海洛因及甲基安非他命分別經公告為
    毒品危害防制條例第2 條第2 項第1 款與第2 款之第一、二
    級毒品，不得非法持有、施用，竟於強制戒治執行完畢釋放
    後5 年內，基於施用毒品海洛因與甲基安非他命之犯意，分
    別為下列施用毒品行為：
  (一)於95年7 月12日15時5 分左右採尿前24小時內某時（不含公
    權力拘束期間），在其位於高雄縣鳳山市○○路210 巷2 弄
    9 號住處內，以將海洛因放入注射針筒再行加水稀釋後，注
    射入手臂血管之方式，施用第一級毒品海洛因1 次。又於同
    日不詳時間，在高雄縣不詳地點，以不詳方式施用第二級毒
    品甲基安非他命1 次。嗣於同月12日15時許，為警依法實施
    採尿後送驗，發現呈海洛因代謝物嗎啡與甲基安非他命陽性
    反應，始悉上情。
  (二)於95年8 月19日凌晨零時許，在其位於高雄縣鳳山市○○路
    210 巷2 弄9 號住處內，以將少許海洛因放入注射針筒再加
    水稀釋後，注射入手臂血管之方式，施用第一級毒品海洛因
    1 次。又於同日不詳時間內，在高雄縣不詳地點，以不詳方
    式施用第二級毒品甲基安非他命1 次。嗣於同月19日12時30
    分左右，在高雄縣鳳山市○○路126 號前，因行跡可疑，為
    警上前實施臨檢盤查，當場查獲其持有第二級毒品甲基安非
    他命1包，並扣得第二級毒品甲基安非他命1 包（毛重0.55
    公克），經採集尿液實施檢驗，呈海洛因代謝物嗎啡與甲基
    安非他命陽性反應，始悉上情。
  (三)因認被告涉犯毒品危害防制條例第10條第1項、第2 項之施用
    第一、二級毒品罪嫌。
二、按案件曾經判決確定者，應諭知免訴之判決，並得不經言詞
    辯論為之，刑事訴訟法第302 條第1 款、第307 條分別定有
    明文。此項訴訟法上所稱之一事不再理原則，關於實質上一
    罪或裁判上一罪，均有其適用，而集合犯係實質上一罪，若
    集合犯之一部分犯罪事實曾經判決確定，其效力當然及於全
    部，倘檢察官復就集合犯其他部分之犯罪事實，重行起訴，
    自應諭知免訴之判決，最高法院著有60年臺非字第77號判例
    及91年度台上字第3386號判決可資參照。
三、按刑事法若干犯罪行為態樣，本質上即具有反覆、延續實行
    之特質，則行為人若基於單一犯意，在密切接近之一定時、
    地，持續實行之多次該等犯罪行為，而依社會通念，於客觀
    上認為符合一個反覆、延續性之行為概念者，於刑法評價上
    ，即應僅成立一罪，學理上所稱「集合犯」即屬之。由於毒
    品本身即具有成癮性（毒品危害防制條例第2 條第1 項參照
    ），施用者一經上癮，即難戒斷，在其主觀依賴毒品之心理
    下，須持續、密接施用毒品以解癮，否則難以承受毒癮發作
    之痛苦，因而再犯率高，是施用毒品行為本質上具有反覆實
    施之行為特性，得成立集合犯甚明。查被告自95年7 月1 日
    起至同年11月27日止，在其位於高雄縣鳳山市○○路210 巷
    2 弄9 號住處等處所，持續施用海洛因、甲基安非他命，施
    用頻率均為每日1 至2 次，其間縱使曾為警查獲驗尿，亦未
    曾中斷使用等情，已據被告於96年4 月30日本院準備程序時
    陳明在卷，再參以被告歷次為警採尿之驗尿報告，均呈嗎啡
    及甲基安非他命陽性反應，亦得佐認被告自白屬實。是被告
    上開所為，在時、空上均具有密接關係，且其行為於時、空
    之密接程度，均未因其間曾遭警查獲驗尿而中斷，則被告於
    該期間內之各次施用第一、二級毒品犯行，顯均係出於反覆
    、延續施用之單一行為決意至明；從而在行為概念上，應均
    評價認屬包括一罪之集合犯，較為合理，也較符合社會通念
    ，合先敘明。
四、查被告基於施用第一級毒品海洛因之犯意，自95年7 月12日
    起至同年8 月19日止，在其位於高雄縣鳳山市○○路210 巷
    2 弄9 號、高雄縣鳳山市○○路126 號5 樓8 室住處等地，
    以注射方式及每日1 至2 次之頻率，非法施用第一級毒品海
    洛因多次，而犯毒品危害防制條例第10條第1 項之施用第一
    級毒品罪，業經臺灣高等法院高雄分院於96年5 月11日以96
    年度上訴字第666 號判處有期徒刑1 年，並於96年5 月25日
    確定等情，有該判決書及本院電話紀錄查詢表在卷可按。另
    被告於95年7 月18日因施用第二級毒品甲基安非他命犯行，
    亦經本院於95年9 月7 日，以95年度簡字第5248號判處有期
    徒刑6 月，並於同年9 月29日確定在案，亦有該判決書在卷
    可佐。又被告自95年7 月1 日起至同年11月27日止施用第一
    、二級毒品犯行，係基於反覆、延續施用之單一行為決意等
    情，業如前述；則檢察官起訴認定被告於95年7 月12日下午
    3 時5 分起回溯24小時內某時之施用海洛因、同日不詳時間
    施用甲基安非他命犯行，及95年8 月19日凌晨零時許之施用
    海洛因、同日不詳時間施用甲基安非他命犯行，即均已包含
    於前揭施用第一、二級毒品前案判決既判力範圍內，與上開
    前案分別屬於實質上一罪。從而，本件檢察官起訴之犯罪事
    實，自分別為前案確定判決效力所及；依據前揭說明，爰不
    經言詞辯論，逕為諭知免訴之判決。
據上論斷，應依刑事訴訟法第302 條第1 款、第307 條判決如主
文。
中　　華　　民　　國　　96　　年　　6 　　月　　7 　　日
                  鳳山刑事第二庭  審判長法  官  黃建榮
                                        法  官  譚德周
                                        法　官  洪珮婷
以上正本證明與原本無異。
如不服本判決，應於收受送達後10日內向本院提出上訴書狀。
中　　華　　民　　國　　96　　年　　6 　　月　　7 　　日
　　　　　　　　　　　　　　　　　　　　書記官  賴朱梅
